臺灣高等法院刑事裁定
108年度原金上重訴字第1號
上  訴  人  
即  被  告  吳松麟



選任辯護人  蔡仲威律師
            林俊儀律師
上  訴  人
即  被  告  沈芳如


選任辯護人  駱鵬年律師
            林俊峰律師
上  訴  人  
即  被  告  吳並修



選任辯護人  蔡仲威律師
            林俊儀律師
            李庚道律師
上  訴  人  
即  被  告  陳東豐


選任辯護人  王瑜玲律師
            徐明豪律師
            陳志忠律師
上列上訴人即被告等因違反銀行法等案件，前經限制出境、出海
，本院裁定如下：
    主  文
吳松麟、沈芳如、吳並修、陳東豐均自民國壹佰壹拾壹年貳月壹
日起延長限制出境、出海捌月。
    理  由
一、上訴人即被告吳松麟、沈芳如、吳並修、陳東豐（以下合稱
    吳松麟等4人）因違反銀行法等上訴案件，前經本院認渠等
    犯罪嫌疑重大，且有刑事訴訟法第93條之2第1項第2款之情
    形，並有限制出境、出海之必要，爰裁定自民國110年6月1
    日起延長限制出境、出海8月，合先敘明。
二、按被告犯罪嫌疑重大，而有下列各款情形之一者，必要時檢
    察官或法官得逕行限制出境、出海。但所犯係最重本刑為拘
    役或專科罰金之案件，不得逕行限制之：（一）無一定之住
    、居所者。（二）有相當理由足認有逃亡之虞者。（三）有
    相當理由足認有湮滅、偽造、變造證據或勾串共犯或證人之
    虞者；審判中限制出境、出海每次不得逾8月，犯最重本刑
    為有期徒刑10年以下之罪者，累計不得逾5年；其餘之罪，
    累計不得逾10年，刑事訴訟法第93條之2第1項、第93條之3
    第2項後段分別定有明文。又限制出境、出海之強制處分，
    其目的在防阻被告擅自前往我國司法權未及之境，俾保全偵
    查、審判程序之進行及刑罰之執行，被告於我國領土範圍內
    仍有行動自由，亦不影響其日常工作及生活，干預人身自由
    之強度顯較羈押處分輕微，故從一般、客觀角度觀之，苟以
    各項資訊及事實作為現實判斷之基礎，而有相當理由認為被
    告涉嫌犯罪重大，具有逃匿、規避偵審程序及刑罰執行之虞
    者即足。且是否採行限制出境、出海之判斷，乃屬事實審法
    院職權裁量之事項，應由事實審法院衡酌具體個案之訴訟程
    序進行程度、人權保障及公共利益之均衡維護等一切情形，
    而為認定，其裁量職權之行使苟無濫用權限之情形，即不得
    指為違法（最高法院109年度台抗字第249號裁定意旨參照）
    。
三、經查：
（一）吳松麟等4人因違反銀行法等案件，經臺灣新北地方檢察
      署檢察官提起公訴，並由臺灣新北地方法院以106年度金
      重訴字第2號判決（下稱原審判決）有罪後，吳松麟等4人
      提起上訴，現由本院108年度原金上重訴字第1號案件審理
      中。
（二）茲因吳松麟等4人上開限制出境、出海期間將於111年1月3
      1日屆滿。本院審核全案相關事證，並聽取吳松麟等4人及
      渠等選任辯護人之意見後，認依據本案卷內各項證據，在
      現階段吳松麟等4人違反107年1月31日修正前銀行法第125
      條第3項、第1項後段之法人行為負責人非法經營銀行業務
      罪、刑法第339條之4第1項第2款之三人以上犯詐欺取財罪
      、證券交易法第174條第2項第3款之非法發行有價證券罪
      等，犯罪嫌疑仍屬重大。其次，吳松麟等4人所涉107年1
      月31日修正前銀行法第125條第3項、第1項後段之罪，係
      最輕本刑7年以上有期徒刑之重罪，且業經原審判決就吳
      松麟、沈芳如、吳並修、陳東豐各判處有期徒刑10年4月
      、10年8月、10年10月、11年在案，參以被訴重罪、被判
      重刑常伴有逃亡之高度可能，此乃趨吉避凶、脫免刑責、
      不甘受罰之基本人性，吳松麟等4人逃匿境外規避審判及
      刑罰執行之可能性甚高，故本院認確有相當理由足認吳松
      麟等4人有逃亡之虞，尚存有刑事訴訟法第93條之2第1項
      第2款之事由。再依比例原則衡酌吳松麟等4人倘出境後未
      再返回國內接受審判或執行，將嚴重損害國家追訴犯罪之
      公共利益，及限制出境、出海對吳松麟等4人個人居住及
      遷徙自由權之影響非鉅，實未逾必要程度。
（三）至吳松麟及其辯護人雖辯稱：吳松麟是領有敬老卡的老人
      ，求職不易，生活困難，已經限制出境出海達5年，有時
      候要帶家人去澎湖、小琉球以盡孝道，懇請解除限制出境
      出海，縱使不能解除限制出境，也希望能夠解除出海的部
      分，以利吳松麟去其他外島散心云云；沈芳如及其辯護人
      雖辯稱：沈芳如現已68歲，所有的家人財產都在台灣，目
      前也沒有工作，沒有任何逃亡能力，有時家人會要帶沈芳
      如去澎湖或是小琉球之類的，沈芳如完全沒有辦法一起去
      出遊，懇請解除限制出境出海，若無法解除限制出境，亦
      懇請鈞院解除限制出海，讓沈芳如可以減少心裡的壓力，
      跟家人去外島同遊云云；吳並修及其辯護人雖辯稱：我上
      次要求可以解除限制出海，因為我媽已經快九十歲，結果
      最終還是沒有機會，只好騙老人家我因為工作沒辦法出海
      ，希望能夠解除限制出海云云；陳東豐及其辯護人雖辯稱
      ：陳東豐在臺灣的帳戶被扣押，無法進行薪資轉帳，因此
      無法找到固定工作，有國外的工作機會，亦因本案遭限制
      出境而無法前往，只好拒絕對方，且陳東豐在歷次開庭都
      有到庭，也有定期報到，應無逃亡之虞，懇請可以解除限
      制出境，讓陳東豐可以找工作，另請考量目前疫情嚴重，
      可以解除陳東豐每週去派出所報到的手續，避免對外接觸
      人群，造成感染云云。惟查，身為被告之吳松麟等4人每
      次開庭均到庭，本係渠等在訴訟程序進行中依法所應遵行
      事項，現本案尚在審理中，實難憑此遽認吳松麟等4人面
      臨重罪處罰之際，絕無逃亡境外、脫免刑責之可能。又目
      前在新冠病毒疫情肆虐之下，亦不乏不顧生命、健康之危
      險執意出國者，故實無從以本案審理期間均有按時到庭應
      訊，或疫情嚴重等理由，遽認吳松麟等4人均無逃亡之虞
      。且渠等所辯：帳戶遭扣押、經濟狀況不佳、找不到工作
      、無法至外島旅遊散心等情，經核僅屬一般個人事由，於
      法定限制出境、出海之要件無涉，亦均難以撼動上開逃亡
      可能性所由生之人性因素，再審酌我國臺灣本島四面環海
      ，澎湖、金門、馬祖等島嶼周邊離島眾多，益增偷渡出海
      潛逃之危險，是吳松麟、吳並修、沈芳如所辯：希望解除
      限制出海，俾利出海旅遊云云，實難認有解除限制出海之
      急迫性或必要性，非屬解除限制出海之合法理由。至於陳
      東豐至海外工作之機會，雖可能因本案對其限制出境、出
      海而暫時受限，然由陳東豐上揭辯詞以觀，可知其欲出國
      工作一事並非屬重大急迫之事務，亦非可據此即認無繼續
      限制出境、出海之必要。從而，渠等上揭所辯各節，俱無
      從擔保日後審理或執行之順利進行，自難執此即認已無限
      制渠等出境、出海之必要性，是均非可採。此外，陳東豐
      及其辯護人雖另辯稱：目前疫情嚴重，希望可以解除陳東
      豐每週去派出所報到的手續，避免造成感染云云，然原審
      命陳東豐按時向警察機關報到，係為約束陳東豐行動，達
      到確保陳東豐到庭續行審判及保全將來執行之目的，並避
      免國家刑罰權難以實現之危險，縱因此對陳東豐之生活有
      些許影響，亦已屬對陳東豐之人身自由所加最輕微之負擔
      ，尚與比例原則無違，堪屬適當而具必要性之保全方式，
      是本院仍認有維持之必要，附此敘明。
四、綜上所述，本院認吳松麟等4人原限制出境、出海之原因及
    必要性俱仍存在，有繼續限制出境、出海之必要，爰裁定如
    主文所示。　　
據上論斷，應依刑事訴訟法第93條之3第2項後段規定，裁定如主
文。
中　　華　　民　　國　　111 　年　　1 　　月　　14　　日
                  刑事第二十四庭審判長法　官  陳德民  
                                      法　官  鄭富城  
                                      法　官  葉力旗  
以上正本證明與原本無異。
如不服本裁定，應於收受送達後五日內向本院提出抗告狀。
                                      書記官  王心琳
中　　華　　民　　國　　111 　年　　1 　　月　　14　　日